【裁判字號】    90,易,2419
【裁判日期】    900824
【裁判案由】    家庭暴力防治法之傷害
【裁判全文】
台灣台中地方法院刑事判決                          九十年度易字第二四一九號
    公  訴  人  台灣台中地方法院檢察署檢察官
    被      告  甲○○
右列被告因家庭暴力防治法之傷害案件，經檢察官提起公訴（九十年度偵字第一一九
一０號），本院判決如左：
    主    文
甲○○傷害直系血親尊屬之身體，累犯，處有期徒刑陸月，如易科罰金，以佰元折
算壹日。
    事    實
一、甲○○前曾於民國（下同）八十二年十一月四日因違反麻醉藥品管理條例案件，
    經本院判處有期徒刑六月，如易科罰金，以三百元折算一日，於八十二年七月八
    日判決確定，於八十二年八月二十四日送監執行，於八十二年十二月二十九日執
    行完畢；復因過失致死罪，於八十六年四月二十四日經台灣高等法院台中分院判
    處有期徒刑三月，如易科罰金，以三百元折算一日，於八十六年五月十六日判決
    確定，於八十六年七月十八日准予易科罰金執行完畢。
二、甲○○係乙○○之兒子，二人間具有家庭暴力防治法第三條第三款所定之家庭成
    員關係。甲○○於九十年五月七日晚上六時三十分許，在台中縣霧峰鄉○○路八
    十一號住處，因乙○○質問有關其以三字經辱罵母親吳劉鳳嬌之事（未據吳劉鳳
    嬌告訴），甲○○竟心生不悅，基於普通傷害之犯意，徒手欲毆打乙○○，乙○
    ○見狀乃以手臂擋住，而甲○○並出手推乙○○身體撞擊牆壁，致乙○○受有右
    手臂擦傷（一×一公分）、左手臂血腫（三×三公分）等傷害。
三、案經乙○○訴由台中縣警察局霧峰分局移送台灣台中地方法院檢察署檢察官偵查
    起訴。
    理    由
一、訊據被告甲○○對於於九十年五月七日晚上六時三十分許，在台中縣霧峰鄉○○
    路八十一號住處，因父親乙○○質問有關其以三字經辱罵母親吳劉鳳嬌事後，出
    手推乙○○身體撞擊牆壁之情，固供承不諱，惟矢口否認有出手毆打乙○○之犯
    行，辯稱：我父親打我的頭，我用手去擋，當時我要走出去，他從後面打我的頭
    ，我有推開他，他去撞到牆壁，我就走出去了云云。惟查，右揭事實，核與告訴
    人乙○○於警訊及本院審理時指訴情節大致相符；且核與證人即乙○○之母親吳
    劉鳳嬌於警訊時證述情節大致吻合；復有霧峰澄清醫院驗傷診斷書一紙附卷可稽
    。如是，被告前開所辯，無非係圖避就輕之詞，委無足採。事證明確，被告右揭
    犯行，洵堪認定。
二、按告訴人係被告之直系血親尊親屬，故核被告所為係犯刑法第二百七十七條第一
    項之傷害罪，應依同法第二百八十條之定加重其刑至二分之一。查被告前曾因過
    失致死罪，於八十六年四月二十四日經台灣高等法院台中分院判處有期徒刑三月
    ，如易科罰金，以三百元折算一日，於八十六年五月十六日判決確定，於八十六
    年七月十八日准予易科罰金執行完畢之事實，此有台灣台中地方法院檢察署刑案
    資料查註紀錄表、台灣高等法院被告全國前案紀錄表在卷可按，其於五年之內再
    犯有期徒刑以上之本罪，係屬累犯，應依刑法第四十七條之規定遞加重其刑。爰
    審酌被告有違反麻醉藥品管理條例、過失致死之不良素行，經執行完畢，不知戒
    慎警惕，僅因遭父親責備，竟出手毆打父親，有失為人子所應有之本份，惟念其
    犯後尚能坦承部分犯行，態度良好，及告訴人所受傷害尚非嚴重，且於本院審理
    時當場向其父親道歉，並表示悔過之意，僅其父親不接受等一切情狀，量處如主
    文所示之刑，並諭知易科罰金之折算標準，以資懲儆（最高法院四十九年度台非
    字第五十二號判例意旨：被告所犯傷害直系血親尊親屬身體罪，經加重結果，其
    最重本刑已逾三年，即不得適用刑法第四十一條易科罰金，原判決於依同法第二
    百八十條加重第二百七十七條第一項之刑，論處被告徒刑後，仍予諭知易科罰金
    ，顯屬違法。惟刑法第四十一條業已於九十年一月十日修正公布，同年月十二日
    生效，則本件被告對於直系血親尊親犯刑法第二百七十七條第一項，經加重結果
    ，其最重本刑雖已逾三年，惟最重本刑仍在五年以下，則依修正後刑法第四十一
    條之規定，且被告亦經本院諭知有期徒刑六月，自仍得諭知易科罰金之折算標準
    ，附予敘明。）
三、按家庭暴力防治法於八十七年六月二十四日公布實施，而本件犯罪時間係九十年
    五月七日，則本件係屬家庭暴力防治法第二條第二項所謂之家庭暴力罪，附予敘
    明。
據上論斷，應依刑事訴訟法第二百九十九條第一項前段，刑法第二百八十條、第二百
七十七條第一項、第四十一條第一項前段、第四十七條，罰金罰鍰提高標準條例第一
條前段、第二條，判決如主文。
中      華      民      國    九十      年      八      月    二十四    日
臺灣臺中地方法院刑事第四庭
                                    法  官  顏    世    傑
右正本證明與原本無異。
如不服本判決，應於判決送達後十日內，向本院提出上訴狀（應附繕本）。
                                    書記官
中      華      民      國    九十      年      八      月    二十八    日
附錄本案論罪科刑法條：
刑法第二百八十條：
  對於直系血親尊親屬，犯第二百七十七條或第二百七十八條之罪者，加重其刑至二
  分之一。
刑法第二百七十七條第一項：
  傷害人之身體或健康者，處三年以下有期徒刑、拘役或一千元以下罰金。


司法院資訊處製作；財團法人民間司法改革基金會備份。
